【裁判字號】    98,訴,335
【裁判日期】    991008
【裁判案由】    給付承攬報酬
【裁判全文】
臺灣士林地方法院民事判決               98年度訴字第335號
原      告  捷穩實業股份有限公司
法定代理人  乙○○
訴訟代理人  戊○○
            張育祺律師
被      告  慶蒲紡織股份有限公司
法定代理人  甲○○
訴訟代理人  丙○○
            許文哲律師
            楊永成律師
複  代理人  周紫涵律師
上列當事人間請求給付承攬報酬事件，本院於民國99年9 月6 日
言詞辯論終結，判決如下：
    主      文
被告應給付原告新臺幣壹佰零肆萬捌仟伍佰柒拾肆元，及自民國
九十八年二月二十八日起至清償日止，按年息百分之五計算之利
息。原告其餘之訴駁回。
訴訟費用由被告負擔十分之九，餘由原告負擔。
本判決原告勝訴部分，於原告以新台幣拾伍萬元為被告供擔保
後，得假執行；但被告如以新台幣壹佰零肆萬捌仟伍佰柒拾肆元
為原告預供擔保，得免為假執行。
原告其餘假執行之聲請駁回。
    事實及理由
一、原告起訴主張：被告於民國97年3 月至7 月間委託原告染布
    ，並約定承攬報酬為新臺幣（下同）4,389,288 元，然原告
    依約完成工作並交付被告後，被告僅支付部分款項予原告，
    迄今尚積欠1,220,403 元之報酬，為此，爰依兩造間之承攬
    契約，請求被告支付承攬報酬1,220,403 元及其遲延利息等
    語。並聲明：(一)被告應給付原告1,220,403 元，及自起訴狀
    繕本送達翌日起至清償日止，按年息5%計算之利息。(二)願供
    擔保，請准宣告假執行。
二、被告則以：(一)依被告交付予原告之加工指示單所載，原告如
    發現布面有出現經向條紋之情形，應先通知被告查看，是原
    告依兩造間之約定，就布面之「直條」問題，應負有把關告
    知之義務，詎原告就3 月份編號A801003B/1之訂單，竟於第
    1 、2 缸均下染後，始通知被告有直條情形，則被告因此扣
    除第2 缸之承攬報酬11,550元，自屬有據。(二)原告就3 月份
    訂單編號A801003A/1、A801003B/1、A801003C/1、A801003D
    /2部分，均有向被告收取「產前樣」之費用，然「產前樣」
    乃生產大貨前之樣品，依業界慣例，如日後被告有就大貨下
    單，除非原告特別註明，否則即不能收取產前樣之費用，惟
    原告並未註明，自不能請求該產前樣之費用2,646 元。(三)兩
    造就6 月份訂單編號A000000-0 之承攬報酬，係約定以每公
    斤31元計算，故就其中淺粉紅色82.8公斤部分，承攬報酬應
    為2,567 元，惟原告竟未依約定之單價請款，逕向被告請款
    6,000 元，被告就超出之3,433 元部分，自無需給付。(四)原
    告就7 月份訂單編號A805004 部分，少交付3 捲布，自應扣
    款6,600 元。(五)原告交付之布匹，發生如附表所示短碼、移
    染、幅寬不一、色污散亂、色差、色點、碼重偏重、幅寬偏
    窄等瑕疵，被告自得依民法第494 條、第495 條之規定扣款
    ，各筆訂單之瑕疵情形及扣款金額詳如附表所載。從而，被
    告業已將扣款後之承攬報酬全數給付予原告，自無積欠原告
    任何承攬報酬等語，資為抗辯。並聲明：(一)原告之訴及假執
    行之聲請均駁回。(二)如受不利判決，願供擔保，請准宣告免
    為假執行。
三、原告主張被告於97年3 月至7 月間委託原告染布，其向被告
    請求支付承攬報酬為4,389,288 元，惟被告迄今僅支付部分
    款項，尚有1,220,403 元未給付等情，為被告所不爭執，復
    有原告所提客戶對帳彙總表、客戶對帳明細單等影本為證（
    本院卷二第125-206 頁），自堪信為真實。
四、本院得心證之理由：
  (一)3 月份訂單編號A801003B/1部分（附表編號1）：
  1.被告主張其於交付原告之「加工指示單」中，業已明確載明
    ：「…布面出現經向條紋出現務必通知我司前往察看…」，
    故原告就布面之「直條」問題，應負有把關告知之附隨義務
    等情，業據其提出加工指示單影本1 件為證（本院卷二第85
    頁），自堪信為真實。
  2.查原告就此筆訂單之布料進行染製後，確有將布面出現直條
    之情形告知被告，此為被告所不爭執，惟辯稱原告應在第1
    缸發現直條情形後，立刻告知被告，但其係在第2 缸染完後
    方為告知，故就第2 缸部分顯已違反把關告知義務云云。經
    查，此筆訂單因時間急迫，故原告係將兩缸布併在一大缸中
    染製，此業據證人丁○○到庭結證明確（本院卷三第60頁背
    面、61頁），且觀諸該筆訂單之客戶對帳明細單（本院卷二
    第129 頁），其中缸號2-1 及2-2 之出貨日期確屬相同，則
    原告所稱係因第1 缸與第2 缸同時下染，故其在上開2 缸同
    時染製完成並發現直條情形後，立即通知被告，應無違反告
    知義務等語，自屬可採。是以，被告以原告違反把關告知義
    務為由，就此訂單扣款11,550元，尚無可取。
  (二)3 月份訂單編號A801003A/1、A801003B/1、A801003C/1、A8
    01003D /2 部分（附表編號2 ）：
  1.查被告雖稱此部分之扣款係針對原告就「產前樣」所為之請
    款，即依業界慣例，被告既已就大貨下單，原告即不應收取
    產前樣之費用云云，然被告實乃針對大貨生產後，裁剪下來
    供被告檢驗之布匹為扣款，此業據被告訴訟代理人丙○○到
    庭陳述明確（本院卷三第48頁），則被告以原告就其提供之
    「產前樣」不應收取費用為由，拒絕支付此部分報酬，自無
    理由。
  2.況且，無論被告所扣除者為原告提供之「產前樣」或「大貨
    生產後供檢驗之布匹」費用，其均未能舉證證明兩造間有何
    免除此部分承攬報酬之約定，則其既已收受原告染製完成之
    布料，自應給付承攬報酬，其拒絕支付其中之2,646 元，顯
    乏依據。
  (三)6 月份訂單編號A000000-0 部分（附表編號9）：
    原告主張此筆訂單之「淺粉紅色」部分，因數量僅82.8公斤
    ，故兩造議定承攬報酬應以含小缸費共6,000 元計算，而非
    以重量計算云云，為被告所否認。經查，證人丁○○雖證稱
    依原告公司規定，數量在250 公斤以下就要用小缸費計算，
    兩造就此筆訂單有協議需支付小缸費云云（本院卷三第61頁
    ），然觀諸證人丁○○前對被告公司扣款所為之各月帳款說
    明（本院卷一第213 頁），就此部分乃稱「…訂單上皆有貴
    司簽名認可…」，惟原告迄今未能提出載有上開約定之訂單
    以實其說，則兩造間就此筆訂單之「淺粉紅色」部分，究有
    無以6,000 元計算報酬之合意，實不無疑義，尚不能僅憑上
    開證人之證詞即逕為對原告有利之認定。此外，原告復未能
    提出其他證據證明兩造有其所述之約定存在，則被告辯稱此
    部分仍應以訂單載明之單價即每公斤31元計算，自屬可採。
    從而，原告就本筆訂單之淺粉紅色82.8公斤部分，僅得請求
    2,567 元之承攬報酬（31×82.8＝2567，元以下四捨五入）
    ，其請求被告支付6,000 元報酬，就超出此部分之金額，應
    無理由。
  (四)7 月份訂單編號A805004部分（附表編號20）：
  1.被告辯稱原告就此筆訂單交付之布匹短少3 捲（本院卷一第
    142 頁），雖為原告所否認，然其就業已按訂單數量全數交
    貨之事實，並未舉證以實其說，且證人丁○○亦證稱原告出
    貨時，被告並無派人到場清點數量等語（本院卷三第61頁背
    面），則原告空言主張其就本筆訂單交付之布匹並無短少情
    事，尚不足採信。
  2.承上，原告交付予被告之布料既短少3 捲，且其現已歇業，
    顯無法再行提出，是被告主張原告應賠償此3 捲布之紗價、
    織工及染工費用，即屬有據。又被告就此筆訂單之紗價、織
    工、染工費用等，業據其提出採購單、織造委外加工單、加
    工指示單等影本為證（本院卷三第73-75 頁），經核上開單
    據所載之訂單編號確與本訂單編號相符，自堪信為真實，是
    被告主張原告應賠償其所受損害6,600 元（計算方式詳本院
    卷三第66頁），並以之與原告請求之承攬報酬相抵銷，即堪
    准許。
  (五)瑕疵部分：
  1.短碼問題：
    被告主張附表編號3 、4 、12、14、15、16、17、18、19、
    23、24所示之訂單，原告所交付之布匹出現「短碼」之瑕疵
    ，均為原告所否認。經查，所謂「短碼」，係指原告未依約
    定之成品規格定型，導致布匹長度變短，而需補布之情形（
    本院卷二第36頁），被告就其主張之「短碼」瑕疵，僅提出
    異常通知單為證（本院卷一第126 頁），然並未就原告所交
    付之布匹確有「短碼」之情形，提出任何證據以實其說，則
    其以原告交付之布匹有「短碼」瑕疵為由，主張扣款，自無
    可採。
  2.移染問題：
  (1)訂單編號A801003B/1、A801003B/2、A801003B/3部分（附表
    編號5 、6 、7 、8 、10、11、13）：
  被告主張原告就訂單編號A801003B/1、A801003B/2、A80100
    3B/3所交付之布匹，有「移染」之瑕疵，固為原告所否認。
    然查：被告曾就此部分訂單之移染問題，通知原告派員會同
    至大陸成衣廠瞭解情形，且經會勘結果，確有移染狀況等情
    ，業據證人丁○○到庭證述屬實（本院卷三第60頁），且觀
    諸原告提出之各月帳款說明，亦未否認確有發生移染之情形
    （本院卷一第211 頁），自堪信原告就上開訂單所交付之布
    匹，確有「移染」之瑕疵無誤。
  原告雖又以被告於原告出貨前，均有先行檢驗，檢驗通過後
    始通知原告出貨，故應認被告已承認其所受領之物，自不能
    再主張瑕疵云云，然查，所謂「移染」，係指深淺布料於加
    工剪裁時發生顏色移染之情形，此業據被告陳明在卷（本院
    卷二第62頁背面），故在深淺布料搭配裁剪前，尚難認依通
    常檢查程序已可發現移染之瑕疵，自不能僅以被告曾於原告
    出貨前為初步之檢驗，而通知原告得出貨，即認其業已承認
    所受領之物。再查，上開訂單係於97年3 月間交貨，此有客
    戶對帳明細單影本在卷可參（本院卷二第129-131 頁），而
    被告於4 月間左右，即會同原告公司人員至大陸成衣廠瞭解
    此部分訂單之移染情形，此亦據證人丁○○到庭結證屬實（
    本院卷三第60頁），應堪認被告於初驗時，雖無法依通常程
    序發現移染之瑕疵，然已於嗣後加工裁剪而發現該瑕疵時，
    立即通知原告，其自已盡民法第356 條所定之檢查通知義務
    甚明，此由原告事後經被告通知有移染之瑕疵，亦同意配合
    至大陸成衣廠瞭解瑕疵情況，並願負擔來回交通費用等情，
    亦可得證，則原告以被告未從速檢查通知為由，主張被告已
    承認其所受領之物云云，自不足憑採。
  又按，定作人以工作有瑕疵，主張承攬人應負瑕疵擔保責任
    ，僅須就工作有瑕疵之事實舉證，即為已足，無庸證明承攬
    人有可歸責之事由；承攬人如抗辯工作之瑕疵，係因定作人
    所供給材料之性質，或依定作人之指示而生者，對此項免責
    之事由，應負舉證責任（最高法院94年度台上字第1504號判
    決意旨參照）。是原告雖以其係依被告指定之色牢度下染，
    故縱使發生移染，其亦無需負瑕疵擔保責任等語置辯，然其
    既未能證明移染之發生，係因被告指示之色牢度有誤所造成
    ，其據此辯稱得不負瑕疵擔保責任云云，當無可採。
  復按，工作有瑕疵者，定作人得定相當期限，請求承攬人修
    補之。又因可歸責於承攬人之事由，致工作發生瑕疵者，定
    作人除請求修補外，並得請求損害賠償。民法第493 條第1
    項、第495 條第1 項分別定有明文。經查，被告因原告染布
    發生移染之瑕疵，業於事後補布要求原告重染，此為兩造不
    爭之事實，則被告主張原告重染之報酬，因屬修補瑕疵之費
    用，應不得再向被告請求，且需賠償因移染而無法使用之布
    料費用（含紗價及織工費用），揆諸前揭法條規定，自屬可
    採。從而，原告就補布重染部分請求被告給付承攬報酬44,9
    29元（附表編號8 ），即不應准許；另被告主張原告應賠償
    其布料費用161,796 元（編號5 、6 、7 、11合計161,796
    元），業據其提出織造委外加工單、採購單等影本為證（本
    院卷二第89-96 頁），經核上開單據所載之訂單編號確與本
    訂單編號相符，自堪信為真實，是被告主張原告應賠償其16
    1,796 元，並以之與原告請求之承攬報酬相抵銷，亦堪准許
    。
  至被告另稱因發生移染瑕疵需補布重新製作，導致延誤產品
    上架時間，而需以空運方式寄送，故受有空運費用66,976元
    之損害部分（參附表編號10），雖據其提出訴外人式佳國際
    有限公司（下稱式佳公司）書函影本1 件為證（本院卷一第
    135 頁），然觀諸上開文件內容，並未載明空運之標的為何
    ，自難認與訂單編號A801003B/1、A801003B/2、A801003B/3
    之移染瑕疵有關，是被告主張原告應賠償前述空運費用，尚
    無可取。又被告雖主張其尚遭客戶針對裁剪費、裁片、車縫
    、包裝等費用扣款共計42,091元，此部分亦應由原告負賠償
    責任云云（參附表編號13），並提出式佳公司書函影本1 件
    為證（本院卷二第137 頁），然原告否認該文書之形式真正
    及實質真正，被告就此復未能提出任何證據資以證明，則其
    據此主張受有42,091元之損害，並應由原告負責賠償云云，
    自不足採。
  (2)訂單編號A805008D/1部分（附表編號25）：
  被告主張原告就訂單編號A805008D/1紅色部分所交付之布匹
    ，有「移染」之瑕疵，為原告所否認，並辯稱被告怠於檢查
    通知，應視為承認所受領之物。
  按買受人應按物之性質依通常程序，從速檢查其所受領之物
    。如發現有應由出賣人負擔保責任之瑕疵，應即通知出賣人
    。買受人怠於為前項通知者，除依通常之檢查不能發現之瑕
    疵外，視為承認其所受領之物。不能即知之瑕疵，至日後發
    現者，應即通知出賣人，怠於為通知者，視為承認其受領之
    物，民法第356 條定有明文。又上開規定，於買賣契約以外
    之有償契約準用之，民法第347 條前段亦定有明文。經查：
    被告雖主張原告就此訂單所交付之紅色布匹，發生移染之瑕
    疵，其已於97年8 月12日通知原告云云，並提出異常通知單
    及電子郵件等影本為證（本院卷一第158 頁），然原告否認
    有收受97年8 月12日之異常通知單，而證人丁○○亦到庭證
    稱其從未收受上開異常通知單，其係至被告公司收款時，被
    告始告知因發生移染瑕疵而需扣款等語（本院卷三第60頁）
    ，此外，被告復未能提出其他證據證明其已於發現瑕疵後，
    立即通知原告，顯難認其已盡檢查及通知之義務，揆諸前揭
    法條規定，自應視為被告已承認其所受領之物，而不得再為
    瑕疵抗辯。從而，被告就此訂單主張原告應負損害賠償責任
    ，並據以扣款384,123 元，即非可採。
  3.幅寬不一、色污散亂、色差、色點、碼重偏重、幅寬偏窄等
    問題：
    被告主張附表編號21、22、26、27、28、29所示之訂單，原
    告所交付之布匹出現幅寬不一、色污散亂、色差、色點、碼
    重偏重、幅寬偏窄等瑕疵，均為原告所否認。經查，被告就
    其主張之前揭瑕疵，雖提出電子郵件、異常通知單、樣品單
    等影本為證（本院卷一第146-148 、149-152 、164-166 、
    167-169 、170-173 、174-175 頁），然原告均否認其形式
    及實質之真正，被告就上開文件之形式真正，及其上所載內
    容是否屬實，復未能提出任何證據以實其說，自難僅憑上開
    文件，即認原告所交付之布匹確有被告所指之前述瑕疵存在
    ，是被告以原告就上開訂單所交付之布匹有瑕疵為由，主張
    扣款，自無可採。
  (六)綜上所述，被告就原告6 月份訂單編號A000000-0 淺粉紅色
    部分（附表編號9 ）之請款金額6,000 元，辯稱應扣除3,43
    3 元（000000000＝3433），並就7 月份訂單編號A805004
    部分（附表編號20）及5 月份訂單編號A801003B/1、A8010
    03B/2 、A801003B/3部分（附表編號5 、6 、7 、8 、11）
    ，主張原告應賠償其所受損害共計168,396 元（6600＋161
    796 ＝168396），並以之與原告請求之承攬報酬相抵銷，應
    屬可採。從而，原告得請求被告給付之承攬報酬金額，應為
    1,048,574 元（0000000 000000000000＝0000000 ）。
五、從而，原告依承攬契約，於請求被告給付1,048,574 元，及
    自起訴狀繕本送達翌日即98年2 月28日起至清償日止，按年
    息5%計算之利息，為有理由，應予准許；至逾此範圍之請求
    ，則屬無據，應予駁回。又兩造均陳明願供擔保，聲請宣告
    假執行或免為假執行，關於原告勝訴部分，經核尚無不合，
    爰分別酌定相當之擔保金額，併准許之；至原告敗訴部分，
    其假執行之聲請已失所附麗，應予駁回。
六、本件判決基礎已臻明確，兩造其餘攻防方法及訴訟資料經本
    院斟酌後，核與判決結果不生影響，故不另一一論述，併此
    敘明。
七、據上論結，原告之訴為一部有理由，一部無理由，依民事訴
    訟法第79條、第390 條第2 項、第392 條第2 項，判決如主
    文。
中    華    民    國    99    年    10    月    8     日
                  民事第二庭  法  官  馬傲霜
以上正本證明與原本無異。
如對本判決上訴，應於判決送達後20日內向本院提出上訴狀；若
委任律師提起上訴者，應一併繳納上訴審裁判費，否則本院得不
命補正逕行駁回上訴。
中    華    民    國    99    年    10    月    15    日
                              書記官  張方俞
附表
┌───┬──────────┬────────────┐
│編號  │訂單編號            │被告主張之扣款原因及金額│
├───┴──────────┴────────────┤
│ 3月份                                                │
├───┬──────────┬────────────┤
│  1.  │A801003B/1（米白色）│直條/扣款11,550 元      │
├───┼──────────┼────────────┤
│  2.  │A801003A/1          │產前樣/扣款2,646元      │
│      │A801003B/1          │                        │
│      │A801003C/1          │                        │
│      │A801003D/2          │                        │
├───┼──────────┼────────────┤
│  3.  │A801003A/1（玫紅色及│短碼/扣款20,898元       │
│      │葡萄紫色）          │                        │
├───┼──────────┼────────────┤
│  4.  │A801003C/1（藍綠色）│短碼/扣款4,229元        │
├───┼──────────┼────────────┤
│  5.  │A801003B/1（米白色）│移染/ 扣款18,450元（布款│
│      │                    │）                      │
├───┼──────────┼────────────┤
│  6.  │A801003B/2（紅色）  │移染/ 扣款63,084元（布款│
│      │                    │）                      │
├───┼──────────┼────────────┤
│  7.  │A801003B/3（深藍色）│移染/ 扣款24,696元（布款│
│      │                    │）                      │
├───┴──────────┴────────────┤
│ 5月份                                                │
├───┬──────────┬────────────┤
│  8.  │A801003B/1、2 、3 補│移染（重染不得請求報酬）│
│      │布（米白色、紅色、深│/扣款44,929元           │
│      │藍色）              │                        │
├───┴──────────┴────────────┤
│ 6月份                                                │
├───┬──────────┬────────────┤
│  9.  │A000000-0 （淺粉紅色│原告未依約定請款/ 扣款  │
│      │）                  │3,433元                 │
├───┴──────────┴────────────┤
│ 7月份                                                │
├───┬──────────┬────────────┤
│ 10.  │A801003             │移染/ 扣款66,976元（空運│
│      │                    │費）                    │
├───┼──────────┼────────────┤
│ 11.  │A801003B/1（米白色）│移染/ 扣款55,566元（布款│
│      │                    │）                      │
├───┼──────────┼────────────┤
│ 12.  │A801003             │短碼/ 扣款33,843 元     │
│      │                    │                        │
├───┼──────────┼────────────┤
│ 13.  │A801003B/1（米白色）│移染/ 扣款42,091元（裁剪│
│      │                    │費、裁片、車縫、包裝費用│
│      │                    │布款）                  │
├───┼──────────┼────────────┤
│ 14.  │A801006             │短碼/ 扣款35,942 元     │
├───┼──────────┼────────────┤
│ 15.  │A803010、A803012    │短碼/ 扣款933 元        │
├───┼──────────┼────────────┤
│ 16.  │A803012             │短碼/ 扣款832 元        │
├───┼──────────┼────────────┤
│ 17.  │A804002             │短碼/ 扣款22,165 元     │
├───┼──────────┼────────────┤
│ 18.  │A804002             │短碼/ 扣款34,420元（小缸│
│      │                    │費）                    │
├───┼──────────┼────────────┤
│ 19.  │A804004（黑色）     │短碼/ 扣款1,200 元      │
├───┼──────────┼────────────┤
│ 20.  │A805004（中粉色）   │少3捲布/ 扣款6,600 元   │
├───┼──────────┼────────────┤
│ 21.  │A805007（中紫色）   │幅寬不一/ 扣款19,783元  │
├───┼──────────┼────────────┤
│ 22.  │A805007B/1（葡萄紫色│色污散亂/ 扣款7,316元   │
│      │）                  │                        │
├───┼──────────┼────────────┤
│ 23.  │A805007A（紅色）    │短碼/ 扣款22,894 元     │
├───┼──────────┼────────────┤
│ 24.  │A805008C/3（鮮綠色）│短碼/ 扣款4,269元       │
├───┼──────────┼────────────┤
│ 25.  │A805008D/1（紅色）  │移染/ 扣款384,123 元    │
├───┼──────────┼────────────┤
│ 26.  │A805009B/1（米白色）│色點/ 扣款3,983 元      │
├───┼──────────┼────────────┤
│ 27.  │A805009B（丈青色）  │色差/ 扣款5,626 元      │
├───┼──────────┼────────────┤
│ 28.  │A805009D（金黃色）  │色點/ 扣款16,423 元     │
├───┼──────────┼────────────┤
│ 29.  │A805010C-1（紅色）  │克重偏重、幅寬偏窄/ 扣款│
│      │                    │65,600 元               │
└───┴──────────┴────────────┘

司法院資訊處製作；財團法人民間司法改革基金會備份。
